臺灣基隆地方法院小額民事判決
110年度基小字第2221號
原      告  新安東京海上產物保險股份有限公司

法定代理人  陳忠鏗  
訴訟代理人  羅天君  
            王志洋  
被      告  蔡文海  


上列當事人間請求損害賠償事件，本院於民國110年12月16日言
詞辯論終結，判決如下：
    主      文
被告應給付原告新臺幣捌仟玖佰貳拾伍元，及自民國一百一十年
十一月十二日起至清償日止，按週年利率百分之五計算之利息。
原告其餘之訴駁回。
訴訟費用新臺幣壹仟元，由被告負擔新臺幣肆佰壹拾肆元，餘由
原告負擔。
本判決原告勝訴部分得假執行；但被告如以新臺幣捌仟玖佰貳拾
伍元預供擔保，得免為假執行。
    事實及理由
一、被告經合法通知，未於言詞辯論期日到場，核無民事訴訟法
    第386條所列各款情形，爰依同法第436條之23、第436條第2
    項、第385條第1項前段規定，准原告之聲請，由其一造辯論
    而為判決。
二、原告主張：被告於民國109年6月25日15時許，騎乘車牌號碼
    000-000號普通重型機車（下稱系爭機車），行經基隆市安
    樂區基金一路與基金一路112巷口處，因未依號誌指示行駛
    ，撞擊由原告所承保之車牌號碼0000-00號自用小客車（下
    稱系爭汽車），致系爭汽車受損，原告依約賠付被保險人修
    理費用新臺幣（下同）21,568元（含工資2,835元、烤漆4,6
    85元、零件14,048元）後，即依保險法第53條規定取得代位
    求償權，為此依保險法第53條及民法第184條第1項、第191
    條之2條規定，請求被告賠償修理費用等語。並聲明：被告
    應給付原告21,568元，及自起訴狀繕本送達翌日起至清償日
    止，按週年利率5%計算之利息。
三、被告經合法通知未到庭，亦未提出書狀為任何聲明或陳述。
四、原告上開主張，業據提出基隆市警察局道路交通事故現場圖
    、道路交通事故初步分析研判表、系爭汽車行車執照、受損
    照片、估價單、電子發票證明聯、理賠計算書、車輛維修保
    險賠款付承修廠商給付同意書等件影本為證，且被告於上開
    時間、地點騎乘系爭機車因闖紅燈以致發生本件交通事故，
    有基隆市警察局110年10月1日基警交字第1100046549號函附
    道路交通事故相關資料附卷可憑，而被告經合法通知，無正
    當理由未於言詞辯論期日到庭，復未提出書狀作何聲明或陳
    述以供審酌，堪認原告之主張為真實可採。 
五、按因故意或過失，不法侵害他人之權利者，負損害賠償責任
    ；汽車、機車或其他非依軌道行駛之動力車輛，在使用中加
    損害於他人者，駕駛人應賠償因此所生之損害，民法第184
    條第1項前段、第191條之2分別定有明文。次按駕駛人駕駛
    汽車，應遵守道路交通標誌、標線、號誌之指示，並服從交
    通指揮人員之指揮。亦為道路交通安全規則第90條第1項前
    段明定。又車輛面對圓形紅燈表示禁止通行，不得超越停止
    線或進入路口，道路交通標誌標線號誌設置規則第206條第5
    款亦有規定。被告騎乘系爭機車，於其行向之號誌已轉為紅
    燈，並未停等於停止線，反而繼續前行左轉往基金一路，致
    撞擊系爭汽車，違反上開道路交通安全規則，自有過失，且
    被告之過失行為與系爭汽車所受損害間有相當因果關係，應
    負侵權行為損害賠償責任，而原告已依保險契約給付系爭汽
    車之修復費用，自得依上開法律規定代位行使對被告之損害
    賠償請求權。
六、另按負損害賠償責任者，除法律另有規定或契約另有訂定外
    ，應回復他方損害發生前之原狀；第1項情形，債權人得請
    求支付回復原狀所必要之費用，以代回復原狀，民法第213
    條第1項、第3項定有明文。但修理材料以新品換舊品，應予
    折舊（最高法院77年度第9次民事庭會議決議㈠參照）。查系
    爭汽車於100年1月27日發照，有行車執照影本在卷足憑，至
    109年6月25日車禍受損時止，依營利事業所得稅查核準則第
    95條第6款規定：「固定資產提列折舊採用定率遞減法者，
    以一年為計算單位，其使用期間未滿一年者，按實際使用之
    月數相當於全年之比例計算之，不滿一月者，以月計」之方
    法計算結果，使用之時間已逾5年，其汽車及附加零件已有
    折舊，原告對於計算折舊並不爭執，應將折舊部分予以扣除
    。而依行政院所頒「固定資產耐用年數表」及「固定資產折
    舊率表」規定，非運輸業用小客車之耐用年數為5年，再依
    財政部（58）如財稅發字第1083號發佈之固定資產折舊採定
    率遞減法之計算方法，其每年應折舊千分之三六九，採用定
    率遞減法計算折舊者，其最後一年之折舊額，加歷年折舊累
    計額，其總和不得超過該資產成本原額之十分之九，故逾耐
    用年數之自用小客車仍有相當於新品資產成本百分之十之殘
    值。系爭汽車既已逾耐用年數，其修理費用中之新品零件費
    用14,048元，扣除折舊額後，僅就其中10分之1的殘值1,405
    元（計算式：14,048元×1/10＝1,405元，元以下四捨五入，
    以下同）係必要之修復費用，加上不應折舊之工資2,835元
    、烤漆4,685元，則修復系爭汽車之必要費用應為8,925元。
七、從而，原告基於侵權行為及代位求償之法律關係，請求被告
    給付8,925元，及自起訴狀繕本送達翌日即110年11月12日起
    至清償日止，按週年利率5%計算之利息，為有理由，應予准
    許；逾上開範圍之請求，為無理由，應予駁回。
八、本件第一審裁判費為1,000元，此外別無其他費用支出，訴
    訟費用依兩造勝敗比例，由被告負擔414元（8,92521,568
    1,000元＝414元），餘由原告負擔。
九、本判決被告敗訴部分，依民事訴訟法第436條之20規定，應
    依職權宣告假執行，併依同法第436條之23準用同法第436條
    第2項，再準用同法第392條第2項規定，酌情宣告被告預供
    相當之擔保金額後得免為假執行。
十、結論：本件原告之訴為一部有理由，一部無理由，依民事訴
    訟法第436條之19第1項、第436條之20、第436條之23、第43
    6條第2項、第385條第1項前段、第79條、第392條第2項，判
    決如主文。
中　　華　　民　　國　　110 　年　　12　　月　　30　　日
　　　          　基隆簡易庭法　官　陳湘琳
以上正本係照原本作成。
對於本件判決如有不服，應於收受送達後20日內向本院提出上訴
書狀，上訴於本院合議庭，並按他造當事人之人數附具繕本。
當事人之上訴，非以判決違背法令為理由不得為之，上訴狀應記
載上訴理由，表明下列各款事項：
㈠原判決所違背之法令及其具體內容。
㈡依訴訟資料可認為原判決有違背法令之具體事實。 
中　　華　　民　　國　　110 　年　　12　　月　　30　　日
                            書記官　林亭如